【裁判字號】    90,訴,338
【裁判日期】    901113
【裁判案由】    毒品危害防制條例
【裁判全文】
臺灣桃園地方法院刑事判決                            九十年度訴字第三三八號
    公  訴  人  臺灣桃園地方法院檢察署檢察官
    被      告  甲○○
右列被告因違反毒品危害防制條例案件，經檢察官提起公訴（九十年度毒偵緝字第三
三號），本院判決如左︰
    主  文
甲○○施用第一級毒品，處有期徒刑陸月，如易科罰金，以佰元折算壹日。
    事  實
一、甲○○前於民國八十七年間因施用第二級毒品安非他命案件，經臺灣士林地方法
    院裁定送觀察勒戒後，認無繼續施用毒品傾向，由臺灣士林地方法院檢察署檢察
    官於八十七年十二月二十二日以八十七年度偵字第一一六０四號為不起訴處分，
    詎甲○○並未戒除施用毒品惡習，於八十九年五月二十二日十九時採尿時點回溯
    二十六小時內某時，在不詳地點施用第一級毒品海洛因，嗣於八十九年五月二十
    二日十九時，至桃園縣警察局平鎮分局採尿檢驗而知上情，經本院八十九年度毒
    聲字第四六一九號裁定送觀察勒戒後，認有繼續施用毒品傾向。
二、案經桃園縣警察局平鎮分局報請臺灣桃園地方法院檢察署檢察官偵查起訴，
    理  由
一、訊據被告甲○○矢口否認有施用毒品海洛因犯行，辯稱：八十九年五月二十二日
    伊甫由大陸地區經香港返回臺灣，伊返家後隨即打電話詢問桃園縣警察局平鎮分
    局警員稱時間已晚是否仍須前往採尿，經警員告知仍應到場後，伊即前往採尿，
    伊雖前有施用毒品安非他命行為，然從未施用毒品海洛因，伊不知為何尿液檢驗
    結果會呈嗎啡陽性反應，伊在大陸地區曾服用藥品，是否因服用該藥品後產生嗎
    啡偽陽性反應等云云。
二、經查，被告於八十九年五月二十二日十九時許，至桃園縣警察局平鎮分局採尿，
    所採集之尿液經檢驗結果確呈嗎啡陽性反應，有台灣檢驗科技股份有限公司之濫
    用藥物尿液檢驗報告一份在卷可稽，被告於本院審理時雖否認施用毒品海洛因，
    然經本院將被告前於八十九年五月二十二日所採集之尿液送請覆驗結果，確亦呈
    嗎啡陽性反應，有法務部調查局檢驗通知書一份在卷可查，又被告辯稱渠在大陸
    地區曾服用藥物，可能因該藥物產生偽陽性反應，惟經本院將被告所指之藥物送
    請鑑驗結果，該藥物經人體服用後，所排放之尿液並不會檢出嗎啡反應，亦有法
    務部調查局檢驗通知書一份在卷可查，雖被告另辯稱送鑑之藥品並非渠在大陸地
    區所服用，然其亦不能提出在大陸地區就診之診斷證明書或其所稱實際服用之藥
    物以供調查，此部分有利被告之事實，即屬不能證明，被告否認施用海洛因，並
    無可採。
三、按海洛因係嗎啡經化學合成之半人工合成品，其藥（毒）性高於嗎啡，經吸食或
    注射進入人体，藉由人體代謝系統之新陳代謝，分解成藥（毒）性較低之嗎啡，
    由尿液排出人體，故於尿液中，以嗎啡成份檢出，此亦有憲兵司令部七十九年六
    月一日（七九）鑑驗字第○二七三號函、八十年六月十七日（八○）鑑驗字第二
    八一五號函、暨法務部調查局八十年三月二十八日（八○）發技一字第一八九八
    號函可查，且海洛因經注射入人體後，約百分之八十於二十四小時內自尿中排出
    ，一般而言，尿液中能否驗出嗎啡陽性反應與其投與量、投與途徑、採尿時間、
    個人體質、及檢驗方法之靈敏度有關，國外曾有文獻報導注射六毫克之海洛因鹽
    酸鹽，其代謝物嗎啡之平均可檢出時限約為二十六小時，此復有行政院衛生署藥
    物食品檢驗局八十一年九月八日（八一）藥檢一字第八一一四八八五號函可參，
    被告之尿液經檢驗結果呈嗎啡陽性反應，足徵被告確有於採尿時點即八十九年五
    月二十二日十九時起回溯二十六小時內某時施用毒品海洛因之犯行甚明。又被告
    施用毒品海洛因之犯罪地究在何處，雖不能確定，惟被告確於八十九年五月二十
    二日自大陸地區返回臺灣，且於返回桃園縣住處後，主動前往桃園縣警察局平鎮
    分局採尿檢驗，有內政部警攻署入出境管理局被告之入出境紀錄一份及載明被告
    係依規定主動前來接受尿液檢體採集之桃園縣警察局平鎮分局刑事案件報告書一
    份可稽，則以被告係甫由大陸地區返回，且返回後隨即主動前往平鎮分局採尿，
    則被告既明知返回臺灣後要前往採尿，衡情斷不致於採尿前在所搭乘之中華民國
    航空器或中華民國領域之臺灣地區施用，應屬顯然，惟依刑法第五條第六款規定
    ，被告施用毒品海洛因之行為仍應處罰，又被告前於八十七年間因施用第二級毒
    品安非他命案件，經臺灣士林地方法院裁定送觀察勒戒後，認無繼續施用毒品傾
    向，由臺灣士林地方法院檢察署檢察官於八十七年十二月二十二日以八十七年度
    偵字第一一六０四號為不起訴處分，有臺灣桃園地方法院檢察署被告刑案資料查
    註紀錄表一份在卷可稽，又被告為警查獲後，經本院裁定送勒戒所執行觀察勒戒
    ，認有繼續施用毒品傾向，有本院八十九年度毒聲字第四六一九號裁定及臺灣桃
    園女子監獄函一份在卷可稽，被告於不起訴處分後，五年內再犯毒品危害防制條
    例第十條之罪，事證明確，應予依法論科。
二、核被告所為，係犯毒品危害防制條例第十條第一項之施用第一級毒品罪，其持有
    毒品海洛因係為供施用，其持有之低度行為，應為其施用之高度行為所吸收，不
    另論罪。爰審酌被告施用毒品次數，犯行所生危害，已曾因相同犯行經觀察、勒
    戒等處遇後猶未能使其知所省惕，根絕施用毒品惡習，足徵其沾染甚深，及犯後
    態度等一切情狀，量處如主文所示之刑，又被告於行為後，刑法第四十一條於九
    十年一月十日修正公布，同年月十二日施行，依刑法第二條第一項前段規定，以
    修正後之法律有利於被告，應依修正後刑法第四十一條第一項前段規定，就所宣
    告之有期徒刑諭知易科罰金之折算標準。
據上論斷，應依刑事訴訟法第二百九十九條第一項前段，毒品危害防制條例第十條第
一項，刑法第十一條前段、第二條第一項前段、修正後第四十一條第一項前段，罰金
罰鍰提高標準條例第二條，判決如主文。
本案經檢察官吳廣莉到庭執行職務。
中      華      民      國      九十        年    十一    月    十三    日
                                臺灣桃園地方法院刑事第一庭
                                    法  官    黃  斯  偉
右正本證明與原本無異。
如不服本判決，應於判決送達後十日內向本院提出上訴狀( 應附繕本 )，上訴於
臺灣高等法院。
                                    書記官    薛  淑  玲
中      華      民      國      九十        年    十一    月    十五    日
附論罪科刑依據之法條：
毒品危害防制條例第十條
施用第一級毒品者，處六月以上五年以下有期徒刑。
施用第二級毒品者，處三年以下有期徒刑。
毒品危害防制條例第十一條
持有第一級毒品者，處三年以下有期徒刑、拘役或新臺幣五萬元以下罰金。
持有第二級毒品者，處二年以下有期徒刑、拘役或新臺幣三萬元以下罰金。
持有專供製造或施用毒品之器具者，處一年以下有期徒刑、拘役或新臺幣一萬元以下
罰金。


司法院資訊處製作；財團法人民間司法改革基金會備份。
